臺灣臺南地方法院行政訴訟判決
110年度交字第58號
                                     111年7月6日辯論終結
原      告  林本巡  

被      告  臺南市政府交通局

代  表  人  王銘德  
訴訟代理人  黃曉妍律師
複  代理人  蔡佳渝律師
上列當事人間交通裁決事件，原告不服被告機關民國110年3月10
日南市交裁字第78-SK0000000號裁決，提起行政訴訟，本院判決
如下：
    主  文
一、原告之訴駁回。
二、訴訟費用新臺幣300元由原告負擔。
    事實及理由
一、程序部分：被告受合法通知，無正當理由未於言詞辯論期日
    到場，依行政訴訟法第236條、第218條，準用民事訴訟法第
    385條第1 項前段規定，經核無民事訴訟法第386條各款所列
    情形，爰依原告聲請，准由其一造辯論而為判決。
二、事實概要：原告於109年12月7日18時46分許，駕駛車牌號碼
    000-000號普通重型機車（下稱系爭機車），行經臺南市安
    南區長和路二段12巷與140巷口，因有「不依規定使用燈光
    （轉彎前未使用方向燈）」之違規行為，經臺南市政府警察
    局第三分局海南派出所（下稱舉發單位）員警製單舉發，嗣
    原告向被告提出申訴，被告請舉發單位調查結果，仍認原告
    有前揭違規行為，遂於110年3月10日以其違規事證明確，依
    道路交通管理處罰條例第42條規定，裁處罰鍰新臺幣（下同
    ）1,200元。原告不服，遂提起本訴訟。
三、原告主張略以：
　㈠本件裁罰SK0000000號相片及影像檔反光嚴重，難以佐證受處
    分人是否有違規情形，檢舉人刻意以受處分人轉彎後，逼車
    方式跟拍，轉彎後推論受處分人轉彎未使用方向燈，證據力
    不足。
　㈡並聲明：原處分撤銷，訴訟費用由被告負擔。
四、被告答辯則以：
　㈠原告於109年12月7日18時46分許，駕駛車牌號碼000-000號普
    通重型機車，行經臺南市安南區長和路二段12巷與140巷口
    ，不依規定使用燈光（轉彎前未使用方向燈），經警製單舉
    發，違規事證明確，被告乃據此裁處原告罰鍰1,200元，揆
    諸首揭規定，並無不合，應予維持。
  ㈡復按道路交通安全規則第91條第1項第1款、第102條第1項第4
    款及第109條第2項第2款規定：「行車遇有轉向、減速暫停
    、讓車、倒車、變換車道等情況時所用之燈光及駕駛人之手
    勢，應依下列規定：1、右轉彎時，應先顯示車輛前後之右
    邊方向燈光，或由駕駛人表示左臂向上，手掌向右微曲之手
    勢。」、「汽車行駛至交岔路口，其行進、轉彎，應依下列
    規定：……4.右轉彎時，應距交岔路口30公尺前顯示方向燈或
    手勢，換入外側車道、右轉車道或慢車道，駛至路口後再行
    右轉。……。」、「汽車駕駛人，應依下列規定使用方向燈：
    ……2、左（右）轉彎時，應先顯示車輛前後之左（右）邊方
    向燈光；變換車道時，應先顯示欲變換車道方向之燈光，並
    應顯示至完成轉彎或變換車道之行為。」，對於左（右）轉
    彎車輛應顯示方向燈或手勢業有明確規定。本案經審視舉發
    單位錄影採證光碟畫面（影片名稱：SK0000000-000-JTU）
    ：
  1.影片時間2020/12/07 18：46：22〜18：46：24 檢舉人於安
    南區長和路二段12巷由北往南行駛，系爭違規車輛於檢舉人
    行駛路線前方出現。
  2.影片時間2020/12/07 18：46：24〜18：46：30 前方系爭違
    規路口號誌為亮綠燈，原告駕駛系爭車輛行經系爭違規路口
    長和路二段12巷口，尚未通過停止線。
  3.2020/12/07 18：46：31〜18：46：34 系爭違規路口號誌持
續亮綠燈，原告駕駛系爭車輛穿越路口停止線後，右轉長和路二
段140巷口，轉彎過程中並未開啟右方向燈。
    上開影像有舉發單位110年2月26日南市警三交字第11001024
    51號函檢附民眾檢舉錄影採證光碟1片可稽。依上開錄影畫
    面可知，原告駕駛系爭車輛行至系爭路口右轉，全程未顯示
    車輛右邊方向燈，揆諸上開規定，已構成處罰要件至明。
  ㈢又按「道路交通管理之稽查，違規紀錄，由交通勤務警察，
    或依法令執行交通稽查任務人員執行之。」、「對於違反本
    條例之行為者，民眾得敘明違規事實或檢具違規證據資料，
    向公路主管或警察機關檢舉，經查證屬實者，應即舉發。……
    。」、「公路主管或警察機關受理民眾檢舉違反道路交通管
    理事件，應即派員查證，經查證屬實者，應即舉發，並將處
    理情形回復檢舉人。前項檢舉違規證據係以科學儀器取得，
    足資認定違規事實者，得逕行舉發之。……。」道路交通管理
    處罰條例第7條第1項、第7條之1及違反道路交通管理事件統
    一裁罰基準及處理細則第22條亦有明定。依上開規定，警察
    機關受理民眾檢舉違反道路交通管理事件後，應即派員查證
    ，經查證屬實者，應即舉發。又參酌上開道路交通管理處罰
    條例第7條之1規定立法理由：「因警力有限及部分民眾取巧
    違規成性，為交通秩序混亂原因之一，如能藉民眾利用適當
    管道檢舉交通違規，除可彌補警力不足外，亦將產生嚇阻效
    果」可知，為因應現代交通快捷、頻繁之特性，致交通狀況
    變化無窮，而警力執法資源有限，爰立法允許民眾檢舉交通
    違規，此無非基於鼓勵社會公民自覺意識之目的，以民力輔
    助警力之不足，且與其他攸關社會公益之立法相仿，例如民
    眾檢舉違章建築、空氣污染、食品衛生等，不勝枚舉。準此
    ，社會一般民眾如見有交通違規事件，皆可敘明違規事實或
    檢具相關違規證據資料，向公路主管或警察機關檢舉，經查
    證屬實者，應即舉發之。是以，民眾檢舉交通違規，若已提
    供科學儀器取得之證據資料且經公路主管或警察機關查證屬
    實，自應依法舉發及裁罰。
  ㈣本案舉發單位員警接獲民眾檢舉原告於系爭違規時、地駕車
    右轉彎未使用方向燈，檢舉民眾並提供行車紀錄器錄影光碟
    影像佐證，員警經查證屬實後，依上開規定製單舉發。而依
    系爭錄影光碟所示，違規車輛之車牌號碼、車型、車體顏色
    及違規時、地皆清楚顯示；復觀諸其顯示之場景、光影、色
    澤等，均屬自然呈現，並非人為造作而係直接拍攝所得，難
    認有何造假之情事，由該等事證已資認定原告駕駛系爭車輛
    確有上開違規事實，員警自應舉發。另首揭道交條例規定對
    於左、右轉彎未顯示方向燈，乃係基於不依規定顯示方向燈
    ，後方其他通行車輛之駕駛人賴以辨識系爭車輛行向之判斷
    勢必受到阻礙，而被迫產生自後方與系爭車輛追撞之風險劇
    增，造成道路安全事故發生之危險，此規定之目的洵屬正當
    ，所採取之手段目的合理關聯，所為限制係為加強道路交通
    管理、維護交通秩序及確保交通安全等公益目的所必要，違
    反者處以1,200元以上3,600元以下之罰鍰，顯未違反比例原
    則而有侵害人民財產權之情事（臺北高等行政法院107年交
    上字第207號判決四（一）意旨參照）。且依上開錄影畫面
    時間18：46：31〜18：46：34顯示，系爭車輛右轉過程之4秒
    中，全程未顯示車輛右側方向燈，系爭車輛右側燈光並未間
    歇閃爍亮起，而係僅開啟車輛車尾燈，而檢舉人雖以貼近系
    爭車輛方式超越原告，惟並無任何逼車之惡意行為，是原告
    訴稱本件裁罰所附相片及影像檔反光嚴重，難以佐證受處分
    人是否有違規情形，並稱檢舉人刻意以受處分人轉彎後，逼
    車方式跟拍，轉彎後推論受處分人轉彎未使用方向燈，證據
    力不足一節，並不足採。本案舉發單位之舉發，並無違誤。
    原告所訴，並無理由，核無法採。
　㈤被告並聲明：原告之訴駁回，訴訟費用由原告負擔。
五、本件事實概要欄所載之事實，除後列爭點外，業經兩造各自
    陳述在卷，兩造並分別提出如證據清單所示之證據。本件爭
    點厥為：原告駕駛系爭機車是否有「汽車駕駛人未依規定使
    用方向燈」之違規行為？
六、本院之判斷：
　㈠應適用法令：
　⒈道路交通管理處罰條例：
　　⑴修正前第7條之1：對於違反本條例之行為者，民眾得敘明
      違規事實或檢具違規證據資料，向公路主管或警察機關檢
      舉，經查證屬實者，應即舉發。但行為終了日起逾7日之
      檢舉，不予舉發。
　　⑵第42條：汽車駕駛人，不依規定使用燈光者，處1,200元以
      上3,600元以下罰鍰。
　⒉道路交通安全規則第91條第1項：行車遇有轉向、減速暫停、
    讓車、倒車、變換車道等情況時所用之燈光及駕駛人之手勢
    ，應依下列規定：一、右轉彎時，應先顯示車輛前後之右邊
    方向燈光，或由駕駛人表示左臂向上，手掌向右微曲之手勢
    。二、左轉彎時，應先顯示車輛前後之左邊方向燈光，或由
    駕駛人表示左臂平伸，手掌向下之手勢。三、減速暫停時，
    應顯示燈光，或由駕駛人表示左臂向下垂伸，手掌向後之手
    勢。四、允讓後車超越時，應顯示右邊方向燈光，或由駕駛
    人表示左臂向下四五度垂伸，手掌向前並前後擺動之手勢。
    五、倒車時，應顯示倒車燈光，或由駕駛人表示左臂平伸，
    手掌向後並前後擺動之手勢。六、變換車道時，應先顯示欲
    變換車道方向之燈光或手勢。
  ⒊違反道路交通管理事件統一裁罰基準及處理細則第22條第1、
    2項：（第1項）公路主管或警察機關機關處理民眾檢舉違反
    道路交通管理事件，應派員查證，經查證屬實者，應予舉發
    ，並將處理情形回復檢舉人。（第2項）前項檢舉違規證據
    係以科學儀器取得，足資認定違規事實者，得逕行舉發之。
　㈡依修正前之道路交通管理處罰條例第7條之1、違反道路交通
    管理事件統一裁罰基準及處理細則第22條第1項、第2項之規
    定，係規定民眾檢舉舉發之舉發程序，該規範立法之初，係
    考量警力有限及民眾取巧違規成性，為交通秩序混亂原因之
    一，一般民眾如能利用適當管道檢舉交通違規，除可彌補警
    力之不足外，亦將產生極大之嚇阻效果，以達到維護道路交
    通安全之行政目的；然現行規定為避免檢舉人刻意鑽營法律
    文字，造成法條之目的逸失，甚至衍生社會、鄰里之不安與
    不和諧，同時保障法條原立法精神目的在維護交通、保障安
    全，故針對舉發部分，增訂（7日）期限之規定，而強化社
    會秩序之安定性。是一般民眾見有違規事件，皆可於行為終
    了日起7日內敘明違規事實或檢具違規證據資料，向公路主
    管或警察機關檢舉，經查證屬實者，應即舉發之。查檢舉人
    對本件原告於109年12月7日之違規行為，於109年12月13日
    提供科學儀器取得之錄影證據資料，向警察機關檢舉，經舉
    發機關查證屬實而予舉發等情，此有違反道路交通管理事件
    裁決重新審查紀錄表、舉發單位南市警交字第SK0000000號
    舉發通知單（本院卷第15、73、51至54頁）在卷為證，本件
    舉發程序於法並無不合。
　㈢次查，原告於109年12月7日18時46分許，駕駛系爭機車行經
    臺南市安南區長和路二段12巷與140巷口，有「汽車駕駛人
    未依規定使用方向燈（轉彎前未使用方向燈）」之違規行為
    ，被告機關提出臺南市政府警察局第三分局110年2月26日南
    市警三交字第1100102451號函檢附民眾檢舉錄影採證光碟1
    片（含翻拍照片6幀），另原告亦提出光碟一片到院為證（
    本院卷第69至72、77、23頁）。經本院於111年7月6日當庭
    勘驗上開民眾檢舉錄影採證光碟內容，勘驗結果為：
      被告機關及原告均提供有光碟1片，下就各該光碟內容勘
      驗如下：
　　⒈被告機關提出之光碟部分（本院卷第77頁）：光碟內有檔
      名為「SK0000000-000-JTU.MKV」之影片檔，下就該影片
      檔內容勘驗如下：本段影片長度為17秒，為檢舉民眾車輛
      之行車紀錄器所拍攝，影片一開始之畫面時間為109年12
      月7日18時46分22秒（下略記載分、秒數），此時檢舉民
      眾車輛沿安南區長和路二段12巷由北往南行駛。影片第2
      秒（畫面時間46分24秒）處，原告駕駛系爭機車出現在檢
      舉民眾車輛前方不遠處，兩車持續拉近距離，於影片第8
      秒（畫面時間46分30秒）處，原告駕駛系爭機車行駛近安
      南區長和路二段12巷與140巷路口處時，此時可見到系爭
      機車車號為「857-JTU」號，此時系爭機車並未顯示右轉
      方向燈。影片第9至14秒（畫面時間46分31至37秒）間，
      原告駕駛系爭機車逕自右轉，右轉過程中僅見煞車燈閃爍
      ，全程均未依規定使用方向燈，而檢舉民眾車輛緊跟系爭
      機車，並於影片第15秒（畫面時間46分38秒）處起至影片
      結束，檢舉民眾車輛從系爭機車左側超車，此後影片靜止
      。
    ⒉原告提出之光碟部分（本院卷第23頁）：光碟內亦有檔名
      為「SK0000000-000-JTU.MKV」之相同影片檔（影片長度
      及影片內容均相同），故不再贅述。
　  上開勘驗結果有本院111年7月6日言詞辯論筆錄（本院卷第8
    9至92頁）在卷可稽；又上開影片內容中，清楚拍攝到系爭
    機車之車牌號碼，以及原告駕駛系爭機車轉彎時，僅有使用
    煞車燈，並未使用方向燈之狀態，並無原告所稱影片反光嚴
    重，無法佐證原告確有本件違規之情事，加上影片內容連貫
    ，系爭機車之車牌號碼、車型、場景、光影等均自然呈現，
    查無任何偽造、變造跡象，是原告駕駛系爭機車於違規時、
    地，確有「汽車駕駛人未依規定使用方向燈」違規行為，堪
    認無訛。另原告稱檢舉人刻意以逼車方式對其進行跟拍云云
    ，惟上開影片中，檢舉民眾係行駛到違規路口之前方才遇到
    系爭機車，且轉彎後旋即從系爭機車左側超車前行，兩車相
    遇之時間僅短短十幾秒，並無長時間跟拍原告之跡象，又兩
    車行進之過程中均保持合理之車距，亦查無對原告有逼車之
    情，原告上開所辯，自無理由。
　㈣綜上所述，原告於109年12月7日18時46分許，駕駛系爭機車
    行經臺南市安南區長和路二段12巷與140巷口，確有「汽車
    駕駛人未依規定使用方向燈（轉彎前未使用方向燈）」之違
    規行為，被告遂依道路交通管理處罰條例第42條及違反道路
    交通管理事件統一裁罰基準表規定，裁處原告罰鍰1,200元
    ，揆諸首揭規定，原處分並無違法，原告訴請撤銷為無理由
    ，應予駁回。
七、本件第一審裁判費為300元，應由原告負擔，爰確定第一審
    訴訟費用額如主文第2項所示。
據上論結，本件原告之訴為無理由，依行政訴訟法第237條之8第
1項、第98條第1項前段，判決如主文。
中　　華　　民　　國　　111 　年　　7 　　月　　20　　日
　　　　　　　　　行政訴訟庭　法　官　侯明正
上為正本係照原本作成。
如不服本判決，應於判決送達後20日內，向本院提出上訴狀並表
明上訴理由（原判決所違背之法令及其具體內容或依訴訟資料可
認為原判決有違背法令之具體事實），其未載明上訴理由者，應
於提出上訴後20日內向本院補提理由書（上訴狀及上訴理由書均
須按他造人數附繕本，如未按期補提上訴理由書，則逕予駁回上
訴），並應繳納上訴裁判費新臺幣750元。
中　　華　　民　　國　　111 　年　　7   　月　　20　　日
　　　　　　　　　　　　　　　書記官　陳惠萍
　　　　　　　　　　　　　　　
證據清單：
一、原告提出：   原證1 臺南市政府警察局第三分局南市警交字第SK0000000號舉發通知單 15頁 原證2 採證照片2幀 17頁 原證3 被告機關110年3月3日南市交裁字第1100293063號函 19頁 原證4 被告機關110年3月10日南市交裁字第78-SK0000000號裁決書  21頁 原證5 原告提出採證光碟1片 23頁 二、被告提出：   被證1 臺南市政府警察局第三分局南市警交字第SK0000000號舉發通知單及送達證書影本 61-62頁 被證2 被告機關110年3月10日南市交裁字第78-SK0000000號裁決書送達證書影本（含歸責駕駛人申請書、委任書） 63-67頁 被證3 臺南市政府警察局第三分局110年2月26日南市警三交字第1100102451號函檢附民眾檢舉錄影採證光碟1片（含翻拍照片6幀） 69-72、77頁 被證4 原告之機車駕駛人基本資料1份 73頁 被證5 原告110年2月17日申訴信箱意見信函 75頁